【裁判字號】    90,易,999
【裁判日期】    900727
【裁判案由】    違反勞動基準法
【裁判全文】
臺灣彰化地方法院刑事判決                            九十年度易字第九九九號
    公  訴  人  臺灣彰化地方法院檢察署檢察官
    被      告  甲○○
右列被告因違反勞動基準法，經檢察官提起公訴（九十年度偵字第一二四八號），本
院判決如左：
    主      文
甲○○連續違反女工不得於午後十時至翌晨六時之時間內工作之規定，處有期徒刑肆
月，如易科罰金，以參佰元折算壹日。
    事      實
一、甲○○為位在彰化縣彰化市○○里○○街二十六巷六十號歡樂城ＫＴＶ商店之負
    責人，明知未經主管機關核准，女工不得於午後十時至翌晨六時之時間內工作，
    竟基於概括之犯意，自民國（下同）八十九年十二月十五日起，連續僱用宋秋蓮
    、張燕媚等十七名女性員工在店內擔任女服務生，負責替顧客倒酒、陪顧客唱歌
    聊天之工作，工作時間為每日夜間七時起，至翌日凌晨二時止；嗣於九十年一月
    十日晚間十一時二十五分許，在上開地點為警當場查獲。
二、案經彰化縣警察局彰化分局報請台灣彰化地方法院檢察署檢察官偵查起訴。
    理      由
一、訊據被告甲○○固坦承係歡樂城ＫＴＶ商店之負責人，店內小姐工作時間為夜間
    七時起至翌日凌晨二時止等情，惟矢口否認有何違反勞動基準法之犯行，辯稱：
    伊不是僱用小姐，因為伊並未給付小姐薪水，而是由客人依其喜好自行給付小費
    云云。經查，被告右揭犯罪事實，業據證人即女服務生林雅雯、宋秋蓮、林淑媛
    、楊湘華、曹碧霞、張燕媚、鄭秀春、王瑞嵐、李佳陵、陳玉葉、林宜君、林月
    梅、侯淑芬、江麗招、陳惠玲、黃玉蕊、辛素玉等於警、偵訊中證述明確，被告
    亦不否認店內小姐作時間為上開時間之事實，應可採認為真；況證人宋秋蓮於偵
    查中證稱：於八十九年十一月至十二月間到該ＫＴＶ店工作，是由一位不知名之
    經理負責面試，該名經理於面試時向其表示，不用坐檯，沒有薪水，至少要點個
    口紅比較禮貌等語，證人張燕媚亦證稱：約八十九年十二月開始到該店工作，當
    時是一位女性經理負責面試，該名經理問渠是否要來上班，渠答稱是，經理便當
    場同意，並向渠說明上班時間是七點以前，下班時間大約為凌晨一點至二點，工
    作內容是桌面服務，客人會給小費等語。按勞動基準法所稱之「雇主」，係指僱
    用勞工之事業主、事業經營之負責人或代表事業主處理有關勞工事務之人，該法
    第二條第二款定有明文。又民法上僱傭契約之成立，固以一方於一定或不定之期
    間內為他方服勞務，由他方給付報酬為要件，惟所稱「勞務」得以各種之給付為
    其契約內容，抑且給付之「報酬」種類亦在所不問，並不限於形式上給付薪水之
    方式，舉凡相當於其勞務之代價均應包括在內，故在解釋僱傭契約之定義時應符
    合時代潮流，如拘泥於文句，劃地自限，則有失立法本意。觀諸坊間酒店、餐廳
    、ＫＴＶ等商店之消費計價習慣，顧客於店內之消費總額本包括小費在內，此項
    收入本歸雇主所有，再由雇主從所得中發放薪水給服務生，相反而言，若顧客直
    接將小費交付給服務生，其消費總額即可免去「小費」之項目，而雇主亦可免去
    發放薪水之手續，亦即不需由顧客先將小費給付雇主，再由雇主以發放薪水之方
    式交付給服務生，然而後者計價方式之結果與前者並無二致，服務生均會獲得其
    所給付勞務之代價；而本件係由被告甲○○提供工作場所，而店內女性服務生則
    各憑本事向顧客索取小費，渠等在形式上雖未直接向甲○○支領薪水，惟所得之
    小費亦相當於雇主所給付之對價，可解釋為另一種形式之報酬，被告自不應以形
    式上未支付薪水為由，而規避其法律責任。又如前揭證人所述，渠等至歡樂城Ｋ
    ＴＶ店工作之前，曾經由店內經理予以面試，面試過程中該經理要求女性服務生
    至少應擦點口紅，以表示禮貌，並明確告知工作時間為夜間七點至翌日凌晨二點
    ，足證該店與女服務生之間有指揮監督之關係存在。綜上所述，被告與其店內女
    服務生之間存在有僱傭契約之法律關係，符合勞動基準法有關「雇主」之定義，
    是被告所辯顯係卸責之詞，不足採信，故本件事證明確，被告犯行堪以認定。
二、核被告所為，係違反勞動基準法第四十九條第一項之規定，而犯同法第七十七條
    之罪。其先後多次犯行，時間緊接，所犯構成要件相同，顯係基於概括犯意為之
    ，應依連續犯之規定以一罪論，並依法加重其刑。爰審酌被告犯罪之動機、方法
    、手段、所生危害暨犯後態度等一切情狀，量處如主文所示之刑，並諭知易科罰
    金之折算標準，以示懲儆。
三、據上論斷，應依刑事訴訟法第二百九十九條第一項前段，勞動基準法第七十七條
    ，刑法第十一條前段、第五十六條、第四十一條第一項，罰金罰鍰提高標準條例
    第二條，判決如主文。
本案經檢察官盧永盛到庭執行職務。
中      華      民      國      九十    年      七      月    二十七    日
                                  臺灣彰化地方法院刑事第二庭
                                        法      官
如不服本判決，應於判決送達後十日內，向本院提出上訴狀( 須附繕本 )。


司法院資訊處製作；財團法人民間司法改革基金會備份。
